臺灣高等法院刑事判決
110年度上易字第953號
上  訴  人  臺灣桃園地方檢察署檢察官
被      告  劉斯聖
            鍾昌明
上列上訴人因被告等竊盜案件，不服臺灣桃園地方法院109年度
審易字第2167號，中華民國110年2月22日第一審判決（起訴案號
：臺灣桃園地方檢察署109年度偵字第15330號），提起上訴，本
院判決如下：
    主  文
原判決撤銷。
劉斯聖、鍾昌明共同犯毀越窗戶竊盜罪，均累犯，各處有期徒刑
陸月，如易科罰金，均以新臺幣壹仟元折算壹日。
未扣案之犯罪所得電鋸壹台及杉木叁塊均沒收，如全部或一部不
能沒收或不宜執行沒收時，追徵其價額。
    事  實
一、劉斯聖與鍾昌明共同意圖為自己不法之所有，基於竊盜之犯
    意聯絡，於民國109年2月24日3時19分許，至桃園市○○區○○
    路0段000巷旁之鐵皮倉庫，由劉斯聖撿拾附近之木頭敲破該
    倉庫之窗戶後，與鍾昌明翻越該窗戶進入倉庫竊取陳總益所
    有之電鋸1台【價值約新臺幣（下同）5,000元）】、杉木3
    塊（價值約6,000元），得手後由劉斯聖騎乘車號000-0000
    號普通重型機車、鍾昌明騎乘車號000-000號普通重型機車
    搭載不知情之林正宗（由檢察官另為不起訴處分）離去。嗣
    陳總益發覺遭竊，報警處理並調閱監視器，始悉上情。
二、案經陳總益訴由桃園市政府警察局大溪分局報告臺灣桃園地
    方檢察署檢察官偵查起訴。
    理  由
一、證據能力：
    本判決下述所引用被告鍾昌明、劉斯聖以外之人於審判外之
    陳述，檢察官、被告鍾昌明、劉斯聖各於本院準備程序、審
    理時對該等證據能力均表示沒有意見，同意有證據能力（見
    本院卷第156、193至194頁），且迄言詞辯論終結前亦未聲
    明異議，本院審酌前開證據資料作成時之情況，尚無違法不
    當及證明力明顯過低之瑕疵，而認為以之作為證據應屬適當
    ，依刑事訴訟法第159條之5規定，均認有證據能力。至認定
    本案犯罪事實之其餘證據，並無證據證明係違背法定程序所
    取得，亦無顯有不可信之情況，且經本院於審理期日合法調
    查，該等證據自得作為本案裁判之資料。
二、認定犯罪事實所憑證據及其理由：　
　　上開事實，業據被告鍾昌明、劉斯聖於警詢、偵訊、原審、
    本院準備程序及審理時均坦承不諱（見偵卷第11至15、79至
    82、300、305至306頁、原審卷第126、131頁、本院卷第155
    、196、197頁），核與告訴人陳總益於警詢指訴失竊情節（
    見偵卷第111、112頁）、證人即在場人林正宗於警詢、偵訊
    時證述被告2人犯罪過程（見偵卷第52至53、301至302頁）
    相符，並有現場照片、監視錄影設備畫面翻拍照片（見偵卷
    第121至133頁）附卷可稽。足徵被告2人前揭任意性自白與
    事實相符，堪以採信。是本案事證明確，被告2人上開加重
    竊盜犯行，均堪認定。
三、論罪：
(一)刑法第321條第1項第2款於108年5月29日修正公布，自同年
    月31日起施行，將原條文之「門扇」修正為「門窗」。於修
    正前實務向認「門扇」專指門戶，即分隔住宅或建築物內外
    之間的出入口大門，至「其他安全設備」乃指門扇、牆垣以
    外，依通常觀念足認防盜之一切設備，如電網、門鎖及窗戶
    等是。而從該次修正理由明白表示門扇修正為門窗，以符實
    務用語等語，可知立法者認為過往將窗戶認定為「其他安全
    設備」，而非「門扇」之實務見解容易造成誤會，為使法條
    用語符合實際狀況，遂予修法，是新法修正後，窗戶即屬該
    條款所規範的「門窗」而非「其他安全設備」，先予敘明。
    又依刑法第321條第1項第1款、第2款之法條文字觀之，第1
    款係以「住宅、有人居住之建築物、船艦」為行為之客體，
    第2款則僅就「門窗、牆垣、安全設備」為行為客體而未限
    定為住宅、有人居住之建筑物、船艦，考其立法目的應係保
    護「防閑、防盜設備之不被毀壞、踰越」，其所以加重處罰
    ，除在保護竊盜行為本身所侵害個人對財物之持有利益外，
    兼及竊盜行為客體以外其他個人財物之安全，意即門（扇）
    窗、牆垣或其他安全設備之功用，除在保護人身及居住之安
    全外，主要者亦在保全整體財產之安全，被害人已花費勞力
    、金錢設置防盜之設備以保護私人財物，行為人如肆意加以
    毀越，可責難性應較一般竊盜為高，而應有加重處罰之必要
    （本院暨所屬法院107年法律座談會提案第11號研討結果參
    照）。
(二)查本案係由被告劉斯聖撿拾木頭敲破告訴人倉庫之窗戶後，
    與被告鍾昌明翻越窗戶進入行竊，業據被告2人供陳、告訴
    人於警詢中指述明確（見偵卷第13、81、111頁），是被告2
    人以敲破窗戶並翻越內之方式進入上開倉庫內竊盜，要與毀
    越窗戶之概念相符。是核被告2人所為，均係犯刑法第321條
    第1項第2款之毀越窗戶竊盜罪。被告鍾昌明、劉斯聖就本案
    加重竊盜犯行，有犯意聯絡及行為分擔，為共同正犯。
(三)累犯不予加重之說明：
　　司法院釋字第775號解釋之意旨，法院就符合累犯要件之被
    告，仍應以其是否有其特別惡性或對刑罰反應力薄弱等事由
    ，妥適審酌被告所犯前後數罪間，關於前案之性質（故意或
    過失）、前案徒刑之執行完畢情形（有無入監執行完畢、是
    否易科罰金或易服社會勞動）、再犯之原因、兩罪間之差異
    （是否同一罪質、重罪或輕罪）、主觀犯意所顯現之惡性及
    其反社會性等情，綜合判斷各別被告有無因加重本刑致生所
    受刑罰超過其所應負擔罪責之情形，裁量是否加重最低本刑
    。查：　　
　⒈被告劉斯聖前於①100年間因竊盜案件，經臺灣花蓮地方法院
    （下稱花蓮地院）以100年度花簡字第510號判處有期徒刑3
    月確定；②100年間因施用第二級毒品案件，經花蓮地院以10
    0年度花簡字第495號判處有期徒刑3月（共5罪），應執行有
    期徒刑1年2月確定；③100年間因施用第二級毒品案件，經花
    蓮地院以100年度花簡字第615號判處有期徒刑5月確定；④10
    0年間因施用第二級毒品案件，經花蓮地院以100年度花簡字
    第714號判處有期徒刑5月確定，上開①至④案各罪所處之刑，
    經花蓮地院102年度聲字第182號裁定應執行有期徒刑2年確
    定。復於⑤102年間因施用第二級毒品案件，經花蓮地院以10
    2年度花簡字第232號判處有期徒刑5月確定；⑥103年間因轉
    讓第一級毒品案件，經花蓮地院以103年度訴字第219號判處
    有期徒刑7月確定，上開⑤⑥各罪所處之刑，經花蓮地院以103
    年度聲字第841號裁定應執行有期徒刑10月確定。與前案所
    定應執行刑案接續執行，於104年8月26日因縮短刑期假釋出
    監，104年11月4日縮刑期滿假釋未經撤銷以已執行論。⑦再
    因幫助詐欺罪，經原審法院以108年度壢簡字第509號判處有
    期徒刑4月確定，於108年11月11日易科罰金執行完畢，有本
    院被告前案紀錄表附卷可查（見本院卷第47至55、58、66頁
    ）。則被告劉斯聖受有期徒刑之執行完畢，5年以內故意再
    犯本案有期徒刑以上之罪，為累犯。然參酌司法院釋字第77
    5號解釋之意旨，被告劉斯聖上開構成累犯之前案多為施用
    毒品、轉讓毒品犯行，與本案之罪名、罪質類型均不相同，
    犯罪手段、動機顯屬有別，而100年間所犯竊盜罪與本案加
    重竊盜犯罪時間復有相當之間隔，難認被告劉斯聖具有特別
    惡性，爰不予加重其刑。
　⒉被告鍾昌明前於①97年間因施用第一級、第二級毒品案件，經
    原審法院以97年度審訴字第378號判處有期徒刑9月、5月，
    應執行有期徒刑1年確定；②97年間因施用第一級、第二級毒
    品案件，經原審法院以97年度審訴字第1565號判處有期徒刑
    8月、4月，應執行有期徒刑11月確定；③施用第一級、第二
    級毒品案件，經原審法院以97年度審訴字第3398號判處有期
    徒刑9月（共2罪）、5月（共2罪），應執行有期徒刑2年確
    定。上開①②③之罪所處之刑，經原審法院以98年度聲字第386
    9號裁定應執行有期徒刑2年9月、1年確定，入監接續執行，
    於100年7月1日縮短刑期假釋出監，所餘刑期交付保護管束
    ，嗣遭撤銷假釋，尚餘殘刑9月3日。再於④100年間因施用第
    一級毒品案件，經原審法院以100年度審訴字第2355號判處
    有期徒刑1年2月確定；⑤101年間因施用第一級、第二級毒品
    案件，經原審法院以101年度審訴字第1060號判處有期徒刑1
    年2月、6月，應執行有期徒刑1年4月確定；⑥施用第一級、
    第二級毒品案件，經而原審法院以101年度審訴字第1540號
    判處有期徒刑1年2月、6月，應執行有期徒刑1年4月確定；⑦
    施用第一級、第二級毒品案件，經原審法院以101年度審訴
    字第2007號判處有期徒刑1年2月、6月，應執行有期徒刑1年
    4月確定。上開⑤⑥⑦之罪所處之刑，經原審法院以102年度聲
    字第2085號裁定應執行有期徒刑3年10月確定，與上開殘刑9
    月3日及④罪刑接續執行，於107年5月15日執行完畢出監，有
    本院被告前案紀錄表附卷可查（見本院卷第80至88頁），被
    告鍾昌明受有期徒刑之執行完畢，5年以內故意再犯本案有
    期徒刑以上之罪，為累犯。被告鍾昌明構成累犯之前案施用
    第一級、第二級毒品罪，與本案之加重竊盜罪之罪名、罪質
    類型均不同，犯罪手段、動機顯屬有別，難認被告鍾昌明具
    有一定特別惡性，而有加重其最低本刑之必要；復斟酌累犯
    規定所欲維護法益之重要性、防止侵害之可能性及事後矯正
    行為人之必要性，揆諸前開解釋意旨，就被告鍾昌明於本案
    所犯之罪，裁量不予加重其刑。
四、撤銷改判之理由：
　　原審認被告2人犯行事證明確，予以論罪科刑，固非無見，
    惟查：⑴刑法第321條第1項第2款已於108年5月29日修正公布
    ，於同年月31日生效施行，原條文中之「毀越門扇」已修正
    為「毀越門窗」，即無庸再依修正前之實務見解而將窗戶視
    為同條款所列之「安全設備」；又刑法第321條第1項第2款
    並未限制行為客體為住宅或有人居住之建築物，本案被告2
    人既係於109年2月24日犯罪，且係以敲破窗戶後攀爬進入倉
    庫之方式為竊盜犯行，應逕論以毀越門窗之加重要件，原判
    決以被告2人所進入竊盜之處所並非住宅或有人居住之建築
    物，認被告2人所為不成立此加重要件，尚有未洽。⑵按犯罪
    所得，屬於犯罪行為人者，沒收之，於全部或一部不能沒收
    或不宜執行沒收時，追徵其價額，刑法第38條之1第1項前段
    、第3項分別定有明文。又共同正犯之犯罪所得之沒收或追
    徵，應就各人所分得之數額分別為之；先前對共同正犯採連
    帶沒收犯罪所得之見解，已不再援用及供參考，此為終審機
    關近來一致之見解。所謂各人「所分得」，係指各人「對犯
    罪所得有事實上之處分權限」，法院應視具體個案之實際情
    形而為認定，倘若共同正犯各成員對於不法利得主觀上具有
    共同處分之合意，客觀上復有共同處分之權限，且難以區分
    各人分得之數，則仍應負共同沒收之責（最高法院110年度
    台上字第2918號判決意旨參照），並無諭知連帶沒收之必要
    ，原審於主文諭知連帶沒收、連帶追徵其價額，尚乏所據。
    檢察官因此提起上訴，指摘原判決不當，為有理由，應由本
    院予以撤銷改判。
五、爰以行為人之責任為基礎，審酌被告劉斯聖、鍾昌明不思循
    正當途徑獲取財物，圖以竊取之方式不勞而獲，所為應予非
    難，惟其等自始坦承犯行，犯後態度尚可，迄今未賠償告訴
    人而未獲告訴人原諒（見原審卷第111頁、145頁），兼衡被
    告鍾昌明自述國中畢業之智識程度、從事裝潢工作，每月收
    入28,000元，離婚、育有1名成年子女，無長輩待扶養之家
    庭狀況（見本院卷第157頁）；被告劉斯聖自述國中畢業之
    智識程度、職業臨時工、家庭經濟情況勉持之狀況（見偵卷
    第11頁調查筆錄受詢問人欄），暨其等犯罪動機、目的、手
    段、竊取財物之價值等一切情狀，量處如主文第2項所示之
    刑，並諭知易科罰金之折算標準。
六、沒收：
　　按共同正犯各成員對於不法利得主觀上均具有共同處分之合
    意，客觀上復有共同處分之權限，且難以區別各人分得之數
    ，則仍應負共同沒收之責（最高法院109年度台上字第3421
    號判決意旨參照）。查被告2人所竊得之電鋸1台、杉木3塊
    ，均未實際合法發還告訴人，另查無該等贓物已實際分配何
    人處分之具體事證，被告鍾昌明於警詢、偵訊時供稱：竊取
    的木頭由劉斯聖搬走2袋，其餘置放我家，後因家裡氣爆已
    經燒掉等語（見偵卷第82、300頁）、被告劉斯聖於警詢時
    供稱：竊得物品應該是鍾昌明拿去賣，我不知道賣給誰等語
    （見偵卷第14頁），是依被告2人上開所陳難以區別被告2人
    各所分得之數，亦無刑法第38條之2第2項過苛調節條款所定
    之情形，爰就上開所竊得之物依刑法第38條之1第1項前段、
    第3項之規定對被告2人共同宣告沒收，並諭知於全部或一部
    不能沒收或不宜執行沒收時，追徵其價額。　　
據上論斷，應依刑事訴訟法第369條第1項前段、第364條、第299
條第1項前段，刑法第28條、第321條第1項第2款、第47條第1項
、第41條第1項、第38條之1第1項前段、第3項，刑法施行法第1
條之1第1項，判決如主文。
本案經檢察官盧奕勳提起公訴，檢察官楊朝森提起上訴，檢察官
謝宗甫到庭執行職務。
中　　華　　民　　國　　110 　年　　10　　月　　5 　　日
　              　刑事第十八庭  審判長法　官  何俏美
                                      法　官  黃紹紘
                                      法　官  陳海寧
以上正本證明與原本無異。
不得上訴。
                                      書記官  謝文傑
中　　華　　民　　國　　110 　年　　10　　月　　5 　　日
附錄本案論罪科刑法條全文
刑法第321條
犯前條第1項、第2項之罪而有下列情形之一者，處6月以上5年以
下有期徒刑，得併科50萬元以下罰金：
一、侵入住宅或有人居住之建築物、船艦或隱匿其內而犯之。
二、毀越門窗、牆垣或其他安全設備而犯之。
三、攜帶兇器而犯之。
四、結夥三人以上而犯之。
五、乘火災、水災或其他災害之際而犯之。
六、在車站、港埠、航空站或其他供水、陸、空公眾運輸之舟、
    車、航空機內而犯之。
前項之未遂犯罰之。